最高法院民事判決　　　　　　　　　　　　　　　八十七年度台上字第二○二八號
　　上　訴　人　五苔企業有限公司
　　法定代理人　林文男
　　被 上訴 人　臺北縣警察局
　　法定代理人　鄭榮進
　　訴訟代理人　連耀霖律師
右當事人間請求給付買賣價金事件，上訴人對於中華民國八十六年九月十七日臺灣高
等法院第二審判決（八十六年度重上字第一七五號），提起上訴，本院判決如左：
    主  文
原判決廢棄，發回臺灣高等法院。
    理  由
本件上訴人主張：兩造於民國八十五年一月十五日簽訂購置財物合約書（以下稱合約
書），由被上訴人向伊訂購一萬八千件休閒外套，約定每套單價新臺幣（以下同）六
百九十一點六六元，總價一千二百四十五萬元，最後完工及交貨日期為八十五年三月
二十六日。伊已於同年三月二十八日生產完竣，並於同日報驗，請求指定交貨地點交
貨，詎被上訴人置之不理，更假藉伊交貨逾期且成品不符合約規範為由，主張解除契
約並沒入保證金，拒不驗收給付價金等情，爰本於合約書約定，求為命被上訴人如數
給付並加付法定遲延利息之判決。
被上訴人則以：上訴人未依約定期間交貨，經伊以給付遲延為由定期催告，仍不履行
，伊已以存證信函通知解除買賣契約，上訴人請求給付買賣價金自無理由。何況，就
令解除契約於法尚有未合，依合約書約定，價款應於交貨並驗收合格後始一次付清，
上訴人製作之休閒外套不符合約規格，伊不予驗收，上訴人亦無從請求給付價金等語
，資為抗辯。
原審維持第一審所為上訴人敗訴判決，係以：兩造簽訂合約書，約定上訴人得於八十
五年二月十五日前一次交貨，或分二批，於八十五年二月十五日前交貨五千件，同年
三月二十六日前交付其餘一萬三千件。而上訴人雖於八十五年二月十四日申報完工，
惟經被上訴人同年二月十五日前往清點，實際僅完成三千四百五十件；上訴人嗣於同
年三月初再度報請驗收，被上訴人於同年月八日上午前往驗收，經清點，數量為五千
零九件；上訴人再於同月二十八日完成剩餘之一萬三千件，於當日報驗，惟因翌日係
青年節，其後二日又逢連續假期，故於八十五年四月一日才完成報驗手續等事實，為
兩造所不爭。查依兩造不爭之合約書約定，上訴人應按約定日期交貨，如逾十日以上
，被上訴人即得逕行片面解約。上訴人於八十五年二月十五日報驗時僅完成三千四百
五十件休閒外套，被上訴人乃不予驗收，並即於同年月十七日致函催告上訴人應於期
限內補足，通知被上訴人複驗，並表明如逾十日以上時，買方得逕行片面解約沒收保
證金等語，惟上訴人遲至同年月八日始通知被上訴人驗收第一批五千件休閒外套，被
上訴人遂於同年五月十四日具函向上訴人為解除買賣契約及沒入保證金之意思表示等
事實，亦為上訴人所不爭，並有各該信函為證。兩造既於合約書中明確約定交貨日期
及數量，上訴人未依約於八十五年二月十五日前交付第一批休閒外套五千件，經被上
訴人定期催告，猶未交貨，被上訴人依合約書約定，自得逕行片面解除契約。上訴人
雖辯稱：被上訴人於合約書約定第一批交貨期限過後，猶於八十五年三月八日前去驗
貨，足使伊確信被上訴人已不行使解約權，伊乃繼續為履約之後續行為，被上訴人再
行解約，即有悖誠信原則等語。惟查，八十五年二月十五日，上訴人僅完成三千四百
五十件，數量不足第一批應交付者，被上訴人不予驗收，同年三月八日，被上訴人再
度前往查看，數量為五千零九件，雖已達第一批數量，但已逾期十日以上，且材質猶
未經經濟部商品檢驗局（以下稱商品檢驗局）測試，被上訴人仍未驗收，有驗收紀錄
表可稽。而依合約書約定，上訴人交貨逾期十日以上，被上訴人即得片面解除契約。
被上訴人是否行使此項契約解除權，乃其自由，原非上訴人所能置喙。此項解除權未
定有行使期間之限制，上訴人得依民法第二百五十七條規定，定相當期限，催告被上
訴人於期限內確答是否解除，如逾期未受解除之通知，解除權即消滅。上訴人未依此
而為，被上訴人之解除權即未消滅。被上訴人於八十五年三月八日依上訴人請求，前
往查看成品，而未驗收，尚不發生解除權喪失之效果，其後復為解除契約之意思表示
，均難謂有違反誠信原則情事。上訴人所辯，並無可採。上訴人又辯稱：伊領取標單
觀看樣品時，不知外套表布內須夾一層布襯，故製作成本增加，且費時甚長，因而遲
延，乃不可歸責於伊之事由所致，且伊於八十五年三月二十八日完工，較約定應完工
日期僅遲延兩日而已，被上訴人應僅有減價之權，不得解約云云。然查，系爭休閒服
外套之買賣，係以公開招標方式，由廠商競標。標單相關文件附有詳細之規格表，並
有外套樣品可供觀看，上訴人亦自承簽約後，兩造將外套樣本裁剪為二，各自簽名並
留存一半，以備日後查核比對，該樣本之材質規格，應已成為契約之內容。上訴人自
有依標單所示規格及裁剪留存之成品，完成休閒外套之義務。上訴人於收受裁剪留存
之成品外套時，並未異議，並按樣本製成二件成品，依約於八十五年二月五日送交商
品檢驗局測試，顯然亦同意按樣本縫製，自不得於事後再以布襯及針軋棉非在原先約
定範圍云云爭執。且上訴人遲延後，於八十五年二月二十四日具書陳情，同年四月十
日復為申請，均自承係因適逢農曆春節，工人放假，以致延誤工期，並未言及布襯問
題。上訴人所稱：遲延給付有不可歸責於己之事由，被上訴人僅有減價之權云云，尚
無可採。其次，依合約書約定，價款係於交貨並驗收合格後始一次付清，上訴人既自
認未經被上訴人驗收合格及交付，其請求付款之條件即未成就，亦不得請求被上訴人
給付價金。從而，上訴人本於合約書，請求被上訴人給付價金一千二百四十五萬元及
加付遲延利息，即不能准許等詞，為其判斷之基礎。
惟查：被上訴人於八十五年三月八日驗收紀錄結論欄記載：「本次點驗數量共為五○
○九件，材質部份俟商檢局測試結果符合本局規範再予同意驗收」等語（見原審卷三
二頁）。上訴人曾主張：被上訴人於該次驗收時已同意只要伊所提供休閒外套材質符
合合約規範，雖伊前有遲延情形，亦同意予以驗收，不再行使解除權等語（見原審卷
五八頁反面）。原審未說明上訴人此項主張不能採取之理由，遽為不利上訴人之判斷
，自嫌速斷。又商品檢驗局試驗報告所載數據雖顯示休閒外套之下擺伸縮膠纖維高出
規格，下擺寬度則有不足，但上訴人對契約書約定之數據解釋有所爭執，認其成品應
仍符合合約規格（見一審卷二八頁反面、二九頁正面、原審卷五九頁）。原審對上訴
人此等主張未予斟酌，即為上訴人敗訴判決，亦嫌疏略。其次，據卷附被上訴人提出
之商品檢驗局簡便行文單上蓋用被上訴人收文戳顯示，被上訴人係於八十五年三月八
日收受商品檢驗局之試驗報告（見一審卷一八頁），被上訴人應於斯時即已知上訴人
製作成品與約定規格不符。則上訴人主張：被上訴人如認其成品不符規格，應予解約
，應即通知伊，其不為通知，令其繼續生產，迨全數完成後，再行解除契約，有違誠
信等語，是否全無可採，即有進一步推求之餘地。再者，若被上訴人於八十五年三月
八日驗收時，曾表示以成品合乎規格為條件，同意不行使契約解除權，且上訴人製作
成品如其主張，合乎合約規格，則上訴人於八十五年四月一日報驗後，被上訴人逾越
相當期限，不為驗收，使付款條件不能成就，能否以上訴人產品未經驗收為由，拒絕
付款，亦有研求之必要。上訴論旨，指摘原判決不當，求予廢棄，非無理由。
據上論結，本件上訴為有理由。依民事訴訟法第四百七十七條第一項、第四百七十八
條第一項，判決如主文。
中      華      民      國    八十七    年      八      月    二十八    日
                              最高法院民事第五庭
                                  審判長法官  吳  啟  賓
                                        法官  洪  根  樹
                                        法官  謝  正  勝
                                        法官  劉  福  來
                                        法官  黃  熙  嫣
      右正本證明與原本無異
                                              書  記  官
中      華      民      國    八十七    年      九      月     十五     日
